臺灣士林地方法院行政訴訟判決　
110年度交字第69號
原      告  王建軍  
被      告  臺北市交通事件裁決所

代  表  人  蘇福智  
訴訟代理人  吳美惠  
上列當事人間交通裁決事件，原告不服被告中華民國110 年3 月
9 日北市裁罰字第22-A01E7I236號裁決，提起行政訴訟，本院判
決如下：
    主      文
原告之訴駁回。
訴訟費用新臺幣參佰元由原告負擔。　　
    事實及理由
壹、程序事項：
    本件原告因不服被告於民國110 年3 月9 日以北市裁罰字第
    22-A01E7I236號違反道路交通管理事件裁決書（下稱原處分
    ），裁處其罰鍰新臺幣（下同）1,800 元，並記違規點數3
    點，提起行政訴訟，依行政訴訟法第237 條之1 規定，應適
    用交通裁決事件訴訟程序，本院並依同法第237 條之7 規定
    ，爰不經言詞辯論，逕為判決。
貳、實體事項：
一、爭訟概要：
    臺北市政府警察局士林分局（下稱舉發機關）天母派出所員
    警認原告於110年1月21日上午10時9分許，駕駛車牌號碼000
    -0000號普通重型機車（下稱系爭機車），行經臺北市士林
    區天母東路105巷與天母東路交岔路口（下稱系爭路口），
    有「駕車行經有燈光號誌管制之交岔路口闖紅燈」之違規事
    實，而於同日填製臺北市政府警察局掌電字第A01E7I236號
    舉發違反道路交通管理事件通知單（下稱舉發通知單）當場
    舉發原告，並記載應到案日期為110年2月20日前。原告於11
    0年1月27日提出申訴，並於110年3月9日向被告申請開立裁
    決書，被告乃於同日作成原處分，依道路交通管理處罰條例
    第53條第1項、第63條第1項第3款，裁處原告罰鍰1,800元，
    並記違規點數3點。原告不服，遂提起本件行政訴訟。
二、原告起訴主張：
  ㈠原告於110 年1 月21日上午8 時59分駕駛系爭機車至天母東
    路116 號三玉國小輔導室開家長會議，與會輔導主任、老師
    、班導師共計約五名成員，會議經1 小時結束，原告隨即逆
    向推行系爭機車至系爭路口等待綠燈號誌亮後直行回住所。
    原告於綠燈亮後騎車直行時，突然想起另有要事辦理，遂往
    忠誠路前進，孰料行進間聽到遠方警笛聲要求原告停車，原
    告隨即詢問有何事由，另一名隨行員警供稱原告直行時未待
    綠燈亮起，原告說明直行綠燈號誌有亮起，且有看到人行燈
    亦有亮起，而另一名員警告知原告，直行綠燈與人行綠燈不
    同步，原告當時有要事待辦，故不與之爭論。隔日返回天母
    東路105巷口拍攝照片存證，該兩名員警所言非實，恐涉瀆
    職，經申訴後員警竟謊稱原告紅燈迴轉。另員警提供照片非
    系爭機車等語。
  ㈡並聲明：原處分撤銷。
三、被告答辯略以：
  ㈠查系爭機車於前揭時、地，於行車管制號誌紅燈時穿越停止
    線逕予迴轉，為舉發機關員警目視系爭機車違規後依法攔檢
    舉發紅燈迴轉，尚無違誤；惟原告拒絕於舉發通知單上簽名
    收受，舉發員警已告知其應到案時間及處所。依道路交通管
    理處罰條例第7 條第1項、違反道路交通管理事件統一裁罰
    基準及處理細則第6 條第2 項規定，本案舉發員警本其維護
    交通秩序、安全職責，所為之舉發，自應受到合法、正確之
    推定。本件違規行為，應堪認定，被告依法裁處，並無違誤
    等語。
  ㈡並聲明：原告之訴駁回。
四、本院之判斷：
  ㈠按「汽車（包括機車，同條例第3條第8款參照）駕駛人，行
    經有燈光號誌管制之交岔路口闖紅燈者，處新臺幣一千八百
    元以上五千四百元以下罰鍰。」、「汽車駕駛人有下列各款
    所列條款之一者，除依原條款處罰鍰外，並予記點：…三、
    有…第五十三條…情形之一者，各記違規點數三點。」，道路
    交通管理處罰條例第53條第1 項、第63條第1項第3款分別定
    有明文。又按「汽車行駛至交岔路口，其行進、轉彎，應依
    下列規定：一、應遵守燈光號誌或交通指揮人員之指揮，遇
    有交通指揮人員指揮與燈光號誌並用時，以交通指揮人員之
    指揮為準。…」，道路交通安全規則第102 條第1項第1款亦
    有明文。再按「行車管制號誌各燈號顯示之意義如左：…五
    、圓形紅燈㈠車輛面對圓形紅燈表示禁止通行，不得超越停
    止線或進入路口。…」，道路交通標誌標線號誌設置規則第2
    06 條第5款第1目亦有明定。
  ㈡經查，原告駕駛系爭機車，於上揭時、地，有「駕車行經有
    燈光號誌管制之交岔路口闖紅燈」等情，有舉發通知單、舉
    發機關110 年2 月22日北市警士分交字第1103022948號函暨
    所附員警答辯表、採證照片、舉發機關110 年3 月8 日北市
    警士分交字第11030243002 號函、員警答辯表、採證照片、
    違規示意圖、舉發機關110 年3 月16日北市警士分交字第11
    030251002 號函、駕駛人基本資料、機車車籍資料、臺北市
    交通管制工程處110 年5 月26日北市交工控字第1103003139
    號函附卷可稽（見本院卷第34、42-49 、52-53、58-63 、8
    0-82 、96-97頁）。
  ㈢原告雖主張：伊當天結束在天母東路116 號三玉國小家長會
    議，隨即逆向推行系爭機車至系爭路口等待綠燈號誌亮後，
    準備到天母東路105 巷後直行回住所，然因有其他要事，遂
    左轉往忠誠路前進，伊是在員警垂直方向等綠燈，伊沒有迴
    轉，其後遭員警攔查，並告以伊直行時未待綠燈亮起，然伊
    直行綠燈號誌有亮起，且有看到人行燈亦有亮起，伊申訴後
    ，員警謊稱原告紅燈迴轉；員警提供照片非系爭機車等語。
    經查：
  ⒈本院函詢臺北市交通管制工程處本件違規日期，系爭路口號
    誌時制運作情形，據覆略以：「…二、查旨揭路口於110 年1
     月21日無故障報修記錄，當日9 時至11時40分號誌預設採2
     時相運作，週期100 秒。㈠第1 時相為天母東路西往東及東
    往西車輛暨北側行人通行65秒（含黃燈3 秒、全紅2 秒、行
    人閃燈7 秒及行人紅燈3 秒）。㈡第2時相為『天母東路105 
    巷北往南車輛』暨東西側行人通行35秒（含黃燈3 秒、全紅2
     秒、行人閃燈7 秒及行人紅燈3 秒）。…」，有該處110 年
    5 月26日北市交工控字第1103003139號函附卷可稽（見本院
    卷第96-97頁）。可見系爭路口南北向僅北往南有行車號誌
    （即由臺北市士林區天母東路105巷往天母東路方向，參考
    本院卷第182頁），並無南往北行車號誌（即天母東路往天
    母東路105巷方向），原告既稱：伊當日於系爭路口待綠燈
    號誌亮後，準備到天母東路105 巷後直行回住所等語，可見
    其行向為系爭路口南往北方向，依上開函文，該行向並無號
    誌，原告此部分所述，顯非事實，原告所言是否可採，已值
    懷疑。
  ⒉又本件舉發員警陳宣廷到庭證稱：伊是天母東路往東山路方
    向（西往東）行駛，見到前方天母東路105 巷口，有一台機
    車於紅燈行向迴轉，紅燈號誌是在天母東路上，於是上前攔
    查，這個路口並沒有由天母東路往105 巷的綠燈，只能左轉
    或右轉進去105 巷，亦即105巷出口有綠燈，進入105巷的方
    向沒有綠燈，伊有看到原告迴轉等語（見本院卷第178頁）
    。經核，證人陳宣廷為執勤警員，與原告互不相識，亦無仇
    怨，其到庭具結為以上之證述，應無甘冒偽證重罪而設詞誣
    陷原告之理，且其所證本件舉發經過事實、系爭路口及號誌
    等相對位置，具體明確，並與前揭臺北市交通管制工程處11
    0 年5 月26日北市交工控字第1103003139號函所載系爭路口
    號誌變換情形、本件採證影片勘驗結果（詳如後述）相符，
    此外，原告亦不否認其當時於系爭路口之事實，證人之證詞
    應可採信。依證人陳宣廷所述，其當時在天母東路往東山路
    方向（西往東方向）行駛，原告騎乘系爭機車在前方系爭路
    口，原告所在位置往天母東路105 巷並無行車號誌，而原告
    於天母東路行向號誌為紅燈時行駛至天母東路（往忠誠路方
    向，東往西方向）。經核，原告原在系爭路口天母東路往東
    山路方向（西往東方向），然進入天母東路105巷（南往北
    方向）並無行車號誌，業如前述，則原告既在系爭路口天母
    東路西往東方向上，其僅能依「天母東路行車號誌」直行往
    東山路方向（西往東方向）、左轉直天母東路105巷，或迴
    轉至天母東路直行往忠誠路方向（東往西方向），然其於天
    母東路上行向號誌為紅燈時，自天母東路西往東方向位置騎
    乘系爭機車進入路口（依前揭道路交通標誌標線號誌設置規
    則第206 條第5款第1目之規定，車輛面對圓形紅燈不得進入
    路口），行至天母東路東往西方向，其闖紅燈之違規事實，
    應堪認定。
  ⒊再經本院當庭勘驗本件採證影片（檔案名稱：①000000000000
    000000000.MP4、②000000000000000000000.MP4），勘驗結
    果為（見本院卷第171-173頁）：「①檔案名稱：0000000000
    00000000000.MP4：錄影畫面一開始右下角顯示時間為西元2
    021年1月21日10：06：26（此為錄影畫面所示時間，下同）
    ，可見當時天氣晴，日間光線充足，有聲音。舉發員警騎乘
    機車由西往東（原誤載為東往西）行駛於臺北市士林區天母
    東路（見本院卷第126頁擷取畫面1）。於10：06：30，可看
    見某機車（如紅色圓框所示）出現於臺北市士林區天母東路
    105巷與天母東路口（見本院卷第128頁擷取畫面2）。於10
    ：06：30，可看見有機車（如紅色圓框所示）出現於臺北市
    士林區天母東路105巷與天母東路口（見本院卷第130頁擷取
    畫面3）。於10：06：31，可看見某機車（如紅色圓框所示
    ）行駛於天母東路105巷與天母東路口，天母東路方向之交
    通號誌（如黃色方框所示）顯示為紅燈（見本院卷第132頁
    擷取畫面4）。於10：06：31，可看見某機車（如紅色圓框
    所示）行駛於天母東路105巷與天母東路口，天母東路方向
    之交通號誌（如黃色方框所示）顯示為紅燈（見本院卷第13
    4頁擷取畫面5）。於10：06：32，可看見某機車（如紅色圓
    框所示）行駛於天母東路105巷與天母東路口，天母東路方
    向之交通號誌（如黃色方框所示）顯示為紅燈（見本院卷第
    136頁擷取畫面6）。於10：06：32，可看見某機車（如紅色
    圓框所示）行駛於天母東路105巷與天母東路口，天母東路
    方向之交通號誌（如黃色方框所示）顯示為紅燈（見本院卷
    第138頁擷取畫面7）。於10：06：36，原告（如紅色圓框所
    示）由東往西（原誤載為西往東）行駛於天母東路（見本院
    卷第140頁擷取畫面8）。於10：06：50，可看見原告（如紅
    色圓框所示）由東往西（原誤載為西往東）行駛於天母東路
    並往忠誠路方向（原誤載為東山路）前進（見本院卷第142
    頁擷取畫面9）。…於10：07：02，可看見舉發員警停好機車
    向後轉，面向原告（如紅色圓框所示），原告亦暫停於某道
    路（原誤載為東山路）路邊（見本院卷第148頁擷取畫面15
    ），並有以下對話：警1：前面那邊是紅燈喔。警1：跟你借
    個證件。原：欸…我、我是走、走綠燈過來欸。警1：你那邊
    是紅燈啊。原：我、我不是右轉嗎？警1：你的行向只有一
    個方向。②檔案名稱：000000000000000000000.MP4：錄影畫
    面一開始右下角顯示時間為西元2021年1月21日10：10：24
    （此為錄影畫面所示時間，下同），可見當時天氣晴，日間
    光線充足，有聲音。原告（如紅色圓框所示）站立於舉發員
    警面前（見本院卷第150頁擷取畫面16），並有以下對話：
    原：…警察要、要這樣捉嗎？原：就在後面。警2：（講什麼
    聽不清楚）警1：我們就在你後面啦，真的啦，不好意思啦
    。原：…這麼做實在是…。警1：好、來，來王先生，王先生
    是車主行為人齁。原：…好啦警1：地點在天母東路105巷口
    與天母東路口齁。原：（聽不清講什麼）警1：那這邊有一
    個紅燈迴轉的部分齁，這邊來幫我簽名，來（向原告遞出儀
    器，見本院卷第154頁擷取畫面17）…」。依勘驗內容，可見
    系爭機車原在系爭路口天母東路西向東方向，天母東路行向
    號誌為紅燈，系爭機車進入路口行駛至天母東路東向西方向
    （見本院卷第130-140頁勘驗擷取畫面），其後經警攔停。
    經核，原告駕駛系爭機車原位於天母東路西往東方向，而天
    母東路往天母東路105巷並無行車號誌，則其僅能依天母東
    路上其行向號誌直行、左轉、迴轉，然系爭機車於天母東路
    號誌為紅燈時自天母東路西往東方向進入路口，行駛至對向
    天母東路東往西方向，其闖紅燈之違規事實，應堪認定。
  ⒋至原告主張：伊當天結束在天母東路116 號三玉國小家長會
    議後逆向推行系爭機車至系爭路口等待綠燈號誌亮後，左轉
    往忠誠路前進，伊是在員警垂直方向等綠燈，伊沒有迴轉，
    伊直行綠燈號誌有亮起；員警提供照片非系爭機車等語。然
    查，①系爭路口南北向僅北往南有行車號誌（即由天母東路1
    05巷往天母東路方向），並無南往北行車號誌（即天母東路
    往天母東路105巷方向），原告所述其直行（南往北方向）
    綠燈號誌亮起，顯非事實，業如前述。②又依前揭勘驗內容
    ，員警係騎乘機車在天母東路西往東方向見系爭機車前揭違
    規行為，遂跟隨系爭機車行向迴轉並攔停系爭機車並進行舉
    發。員警所提採證照片，係由採證影片擷取，原告主張員警
    所提採證照片中機車並非系爭機車，無從採憑。③另原告主
    張：伊是左轉往忠誠路前進，沒有迴轉等語。然查，原處分
    認原告違規事實為闖紅燈（見本院卷第76頁），而參酌道路
    交通管理處罰條例第53條立法理由，紅燈直行、左轉彎或迴
    轉均屬闖紅燈之行為，且原告駕駛系爭機車於其行向號誌為
    紅燈時進入路口，依前揭道路交通標誌標線號誌設置規則第
    206 條第5款第1目規定，有闖紅燈之違規事實，業經本院認
    定如前，原告此部分主張，並無從據以為對其有利之認定。
 五、綜上所述，本件原告於上開時、地，確有「駕車行經有燈
     光號誌管制之交岔路口闖紅燈」之違規事實，員警所為舉
     發並無違誤，被告依道路交通管理處罰條例第53條第1項、
     第63條第1項第3款、違反道路交通管理事件統一裁罰基準
     及處理細則及違反道路交通管理事件統一裁罰基準表之規
     定，裁處原告罰鍰1,800元，並記違規點數3點，並無違法
     。原告訴請撤銷為無理由，應予駁回。
六、本件判決基礎已臻明確，兩造其餘之攻擊防禦方法經本院斟
    酌後，核與判決不生影響，無一一論述之必要，併予敘明。
七、本件第一審裁判費為300元，應由原告負擔，爰確定第一審
    訴訟費用額如主文第2項所示。
八、據上論結，本件原告之訴為無理由，依行政訴訟法第237 條
    之7、第237條之8第1項、第98條第1項前段，判決如主文。
中　　華　　民　　國　　110 　年　　10　　月　　20　　日
　　　　　　　　　行政訴訟庭　法　官　  林宜靜
以上為正本係照原本作成。
如不服本判決，應於判決送達後20日內，向本院提出上訴狀並表
明上訴理由（原判決所違背之法令及其具體內容或依訴訟資料可
認為原判決有違背法令之具體事實），其未載明上訴理由者，應
於提出上訴後20日內向本院補提理由書（上訴狀及上訴理由書均
須按他造人數附繕本，如未按期補提上訴理由書，則逕予駁回上
訴），並應繳納上訴裁判費新臺幣750元。
中　　華　　民　　國　　110 　年　　10　　月　　20　　日
                              書記官    廖引鳳